臺灣板橋地方法院刑事判決　　　　　　　 94年度易字第377號
公　訴　人　臺灣板橋地方法院檢察署檢察官
被　　　告　甲○○
上列被告因傷害等案件，經檢察官提起公訴（94年度偵字第784
號），本院判決如下：
    主  文
甲○○傷害人之身體，處拘役伍拾日，如易科罰金，以佰元折
算壹日。又以加害生命、身體、財產之事，恐嚇他人致生危害於
安全，處拘役伍拾日，如易科罰金，以佰元折算壹日。又公然
侮辱人，處拘役貳拾日，如易科罰金，以佰元折算壹日。應執
行拘役壹佰日，如易科罰金，以佰元折算壹日。
    事  實
一、甲○○因其父吳炎安在臺北縣三重市○○路○ 段286 號經營
    熱炒店生意，與緊鄰隔壁即同路段284 號乙○○經營之麵攤
    互有怨隙，乃於民國93年7 月20日晚間9 時30分許，在乙○
    ○經營之麵攤前，向乙○○理論為何屢次找其家人之麻煩，
    並基於公然侮辱之犯意，公然以「幹你娘雞巴」等穢語辱罵
    乙○○，足以毀損乙○○之名譽。另基於恐嚇之犯意，向乙
    ○○恫嚇稱其係管訓出來，要拿槍射乙○○，叫乙○○生意
    不要做了，要叫兄弟來砸店等語，以此加害生命、身體、財
    產之事恐嚇乙○○，使乙○○心生畏懼，致生危害於乙○○
    之安全。又基於傷害之犯意，徒手推擠乙○○，致乙○○自
    階梯上跌倒，因而受有右側第五蹠骨骨折、3 公分x3公分瘀
    傷等傷害，其後又接續先前恐嚇之犯意，拿起乙○○麵攤上
    之菜刀，作勢欲朝乙○○身上揮砍，以此加害生命之事恐嚇
    乙○○，使乙○○心生畏怖，致生危害於乙○○之安全。嗣
    經吳炎安及被告之舅何文龍見狀，將甲○○拉回吳炎安之熱
    炒店內，甲○○始行停手。
二、案經乙○○訴由臺北縣政府警察局三重分局移送臺灣板橋地
    方法院檢察署檢察官偵查起訴。
    理  由
壹、證據能力部分
一、按被告以外之人於審判外之言詞或書面陳述，除法律有規定
    者外，不得作為證據，刑事訴訟法第159 條第1 項定有明文
    ，此即學理上所稱「傳聞證據排除法則」。又被告以外之人
    於審判外之陳述，雖不符同法第159 條之1 至第159 條之4
    之規定，而經當事人於審判程序同意作為證據，法院審酌該
    言詞陳述或書面陳述作成時之情況，認為適當者，亦得為證
    據。當事人、代理人或辯護人於法院調查證據時，知有第15
    9 條第1 項不得為證據之情形，而未於言詞辯論終結前聲明
    異議者，視為有前項之同意，此則據同法第159 條之5 規定
    甚明。
二、而鑒於採用傳聞證據排除法則之重要理由之一，係因傳聞證
    據未經當事人之反詰問予以覈實，若當事人願放棄對原供述
    人之反對詰問時，原則上即可承認該傳聞證據之證據能力，
    而揆諸我國刑事訴訟法第159 條之5 之立法理由，除參照前
    述傳聞證據排除法則之基本法理外，亦參考日本刑事訴訟法
    第326 條之立法例，查日本刑事審判實務之運作，有關檢察
    官及被告均同意作為證據之傳聞書面材料或陳述，可直接援
    引該國刑事訴訟法第326 條作為傳聞例外之法律依據，僅在
    檢察官與被告不同意之情況下，乃須根據其他傳聞例外規定
    俾以斟酌該等書面材料或陳述是否具有證據能力，在當事人
    間無爭執之案件中，傳聞證據基本上均可依據前引規定提出
    於法院使用，據此，我國刑事訴訟法第159 條之5 之適用應
    可作同上之解釋。
三、本件證人吳槿驊於警詢中之證詞，證人戴新民、范清標、吳
    炎安及告訴人乙○○於警詢、偵查中之證述，證人何文龍於
    偵查中之證言，均屬傳聞證據，惟公訴人及被告就前開審判
    外之陳述，迄於言詞辯論終結前均未為異議之聲明，而本院
    審酌彼等陳述作成時之情況，核無違法取證及證明力明顯過
    低之瑕疵，亦認為以之作為證據為適當，故依諸上開規定及
    說明，前引傳聞證據，是否屬於傳聞之例外，無庸先行考量
    刑事訴訟法第159 條之1 第2 項、第159 條之2 等規定，得
    逕依同法第159 條之5 第1 項、第2 項之規定作為證據。
四、卷附告訴人乙○○之臺北縣立醫院驗傷診斷書，核其性質亦
    屬被告以外之人於審判外之書面陳述，然公訴人及被告就前
    開審判外之陳述，迄於言詞辯論終結前均未為異議之聲明，
    本院審酌該診斷證明書乃告訴人至上開醫院就診，由醫師為
    其診治後，診治醫師應告訴人之要求，依其醫學專業與診療
    結果所出具，且依該診斷書記載之形式以觀，亦符合一般診
    斷證明之格式，核無證明力明顯過低之瑕疵，認為以之作為
    證據為適當，該驗傷診斷書應具有證據能力。
貳、認定本案犯罪事實之證據及理由
一、訊據被告甲○○雖坦承曾於上開時地與乙○○發生口角爭執
    之事實，惟否認有何公然侮辱、恐嚇及傷害之犯行，辯稱：
    伊係回到伊父親店內罵三字經，並非對著乙○○辱罵，伊並
    未對乙○○恐嚇稱伊係管訓出來，要拿槍射乙○○，要他生
    意不要做了等言語，亦未作勢拿菜刀欲往乙○○身上揮刀等
    語。
二、經查：
(一)、前揭全部犯罪事實，迭經證人即告訴人乙○○於警詢、偵查
    中證述綦詳（見偵查卷第5 、13、14、39頁），證人戴新民
    亦於警詢、偵查中證陳：當時伊在乙○○之麵攤吃麵，突然
    看到被告從隔壁麵店裡衝出來，對著乙○○大聲罵「幹你娘
    …」等三字經，並喊說其係通緝要犯，剛管訓出來，叫乙○
    ○要把麵店關起來，否則要叫人砸他的店，且口氣越來越兇
    ，往乙○○攤位衝過來，一直推乙○○，從攤位上推到馬路
    邊，被告並隨手拿起乙○○攤位上之菜刀往乙○○身上砍，
    乙○○趕忙閃開，因此沒有被砍到等語明確（見偵查卷第16
    、17、37、38頁），證人范清標於警詢、偵查中復證稱：當
    時伊在被告姊姊位於自強路一段286 號之店內吃飯，看見乙
    ○○做生意之騎樓即284 號有吵鬧之聲音才出來看，伊聽到
    被告對乙○○大小聲，被告說「幹你娘老雞巴」等台語粗話
    ，伊出去之後，看到被告一直走向乙○○，隱約有看到被告
    拿著一把菜刀，但已被被告之親戚與父親拿下來，被告仍一
    直辱罵，伊有看到被告一直走向乙○○，乙○○一直往後退
    ，因後面有階梯，乙○○有跌倒等語情在卷（見偵查卷第18
    、19、37頁），互核大致相符。而證人范清標與被告並無何
    親屬或利害關係，此經證人范清標陳述甚明，亦為被告所自
    承，證人范清標復係被告於警詢中所稱對其有利之證人（見
    偵查卷第11頁背面被告警詢筆錄），衡情其當無設詞誣指被
    告之可能。又乙○○受有如前傷勢，亦有臺北縣立醫院93年
    7 月20日驗傷診斷書在卷可參（附於偵查卷第22頁），核其
    該等傷勢，與其所述係因遭被告推擠而跌倒受傷乙節並無不
    合，另有被告持以恐嚇乙○○之菜刀1 把扣案可佐，足認告
    訴人之前開指述應屬信實。
(二)、證人即被告之姐吳槿驊於警詢中固證稱：案發當天被告至乙
    ○○之麵攤理論，雙方發生爭吵，被告推了乙○○一把，伊
    父親即將被告拉回店裡，伊不知被告有無罵三字經或持菜刀
    要砍乙○○等語（見偵查卷第8 頁）；證人即被告之父吳炎
    安於警詢及偵查中證述：當天被告喝不少酒，稍有醉意，後
    來過去隔壁找乙○○理論，伊有過去要拉被告回來，伊並未
    看到被告打乙○○或辱罵、恐嚇乙○○，被告只是過去講道
    理，因為喝了酒，講話比較大聲云云（見偵查卷第20、21、
    38、39頁）；證人何文龍則於偵查中證稱：那時伊在被告姊
    姊之店裡幫忙工作，伊聽到隔壁聲音很大聲，伊出去看，看
    到被告過去隔壁賣麵之攤位跟人家大小聲，因此伊即將被告
    拉回來，伊沒有聽到被告跟人家大小聲什麼，亦未看到被告
    持刀或罵乙○○，因伊係後來才過去，伊有跟警察說沒看到
    經過情形怎麼製作筆錄等語（見偵查卷第52頁），惟證人吳
    槿驊、吳炎安、何文龍均為被告之親戚，其等所言是否有偏
    頗被告之虞，本非無疑。且被告已自承其當天確有罵三字經
    乙節，證人吳槿驊、吳炎安、何文龍對此卻隻字未提，均陳
    稱並未聽見被告有對乙○○罵三字經之情；證人吳槿驊於警
    詢時已證述曾目睹被告有推乙○○之動作，證人吳炎安卻證
    稱被告僅係過去講道理云云，彼此證言亦有互歧。再證人范
    清標之證言應較可信且與證人戴新民、告訴人乙○○所述相
    符等節，業經詳敘如前，是以證人吳炎安、吳槿驊與何文龍
    所述情節與證人范清標、戴新民、乙○○所言不符之處，應
    以證人范清標、戴新民、乙○○所述較為可採。且證人何文
    龍業自承其並未目睹全程經過情形，其與證人吳槿驊、吳炎
    安前開證言，或因未親身見聞，或為事後迴護被告之詞，均
    難遽採為有利於被告之認定。
三、綜上，本件事證至為明確，被告空口否認犯行，殊無足取，
    其犯行堪以認定。
參、論罪科刑之理由
一、核被告所為，係犯刑法第277 條第1 項之傷害罪、同法第30
    5 條之恐嚇危害安全罪及同法第309 條第1 項之公然侮辱罪
    。被告所犯上開三罪，犯意各別，罪名互殊，應予分論併罰
    。爰審酌被告有違反槍砲彈藥刀械管制條例等前科，雖於本
    案未構成累犯，惟素行非佳（見卷附臺灣高等法院被告前案
    紀錄表），及其犯罪之動機、手段、所致之危害程度及犯後
    飾詞圖卸等一切情狀，就其所犯上開各罪，分別量處如主文
    所示之刑，並定應執行之刑，且均諭知易科罰金之折算標準
    ，以資懲儆。
二、扣案之菜刀1 把（見偵查卷第6 頁之贓證物品清單），為被
    告持以恐嚇乙○○所用之物，業據證人即告訴人乙○○於警
    詢中證述甚明，惟該把菜刀係屬乙○○麵攤上之物，亦經證
    人乙○○與戴新民證述一致，並非被告所有，爰不予諭知沒
    收，併此敘明。
據上論斷，應依刑事訴訟法第299 條第1 項前段，刑法第305 條
、第277 條第1 項、第309 條第1 項、第41條第1 項前段、第51
條第6 款，罰金罰鍰提高標準條例第1 條前段、第2 條，判決如
主文。
本案經檢察官楊仲農到庭執行職務。
中　　華　　民　　國　　94　　年　　7 　　月　　22　　日
                  刑事第七庭?審判長法  官　陳恒寬
                                    法  官　許必奇
                                    法  官　吳佳穎
以上正本證明與原本無異
如不服本判決應於送達後10日內向本院提出上訴狀
                                    書記官　呂妍旻
中　　華　　民　　國　　94　　年　　7 　　月　　22　　日
附錄本案論罪科刑法條全文：
刑法第277 條第1 項：
傷害人之身體或健康者，處3 年以下有期徒刑、拘役或1000元以
下罰金。
刑法第305條
以加害生命、身體、自由、名譽、財產之事，恐嚇他人致生危害
於安全者，處2 年以下有期徒刑、拘役或300元以下罰金。
刑法第309條
公然侮辱人者，處拘役或300元以下罰金。
以強暴犯前項之罪者，處1 年以下有期徒刑、拘役或500 元以下
罰金。
